# 陈版主，请教您同一控制下吸收合并的问题

提问人：527031978 时间：2015-12-04 11:50:37
陈老师您好，看完了论坛上的同一控制下吸收合并，还是想向您请教一下： （ 1 ）如果同一控制下A和B合并，A成立很多年了，下面没有子公司，B是 2014 年末才成立的，B下面有个子公司C，是从B成立后从同一控制的集团划转过来的，C是 2012 年成立，想问一下如果A和B在 2015 年控股合并，是不是A和B的合并报表的比较报表最多只能追溯到B2014年末成立的那个时候，如果A和B吸收合并，B主体不再存在，那AB合并报表的比较报表是不是可以追溯到B的子公司C2012年成立的时候。也就是说如果是控股合并，因为B2014年末才成立，那么编制 2013 年的比较合并报表的时候，就没有BC，只有A。如果是吸收合并，因此B主体已经不存在了，合并后期末C成为A的子公司了，A需要编制合并报表， 2012 年编制的合并报表是不是包括C? 还有就是A下面没有子公司，吸收合并后B不存在，C还是延续存在，且C是 2012 年成立的，那么根据会计准则讲解 2010 ，是不是还是可以视同理解为A在期末还是需要编制合并报表，因此也需要对前期比较报表进行调整，视同A一直控制B的子公司C. （ 2 ）A对B吸收合并，C不是B的全资子公司，A对B进行吸收合并的时候，双方约定价格的时候，是不是应该以B公司的合并报表的归属于母公司的净资产值作为议价标准，同时按照B公司各股东的持股比例*合并报表层面归属于母公司的净资产值确定其持有的净资产数量，与其持有的A的净资产数量相加，再除以AB吸收合并后归属于母公司的净资产总额，计算其持有的吸收合并后主体的持股比例，这样的算法是否合法？ 还有就是我不太理解，AB吸收合并编制报表的时候，应该是编制A和B主体的报表吧，因为吸收合并后B的子公司C还是独立存在的，但是议价的时候确实以整体打包包含子公司的议价处理思路，这样子会不会矛盾？

回答人：chenyiwei
1 、一般理解是合并报表的编制最多只能追溯到合并方公司的成立日。如果你说的A控制B、B控制C的双层架构，因为A很早成立，因此合并报表可以一直往前追溯比较数据，例如事实上A可以自 2012 年C成立时起将其纳入合并报表范围，并追溯调整相应年度的合并报表比较数据。这与B何时成立，以及B是否丧失法人资格无关。 2 、如果C不是B的全资子公司，则谈判合并对价时不考虑C的少数股权，因为这部分少数股权不参与交易，在交易前后无变化。 3 、A和B主体的合并报表中自然包含B的子公司C。吸收合并后的个别报表中体现对C的股权投资。这部分股权投资对应于B（吸收合并后的A）在C中所享有的权益份额。

提问人：527031978 时间：2015-12-04 21:17:40
非常感谢您，还想再请教您一下 1 、A吸收合并B的对价是包含B及其子公司的，如果B只是一个管理类型的公司，合并收入都是来源于B的子公司C公司，而且C是从集团划转到B公司名下，最后表现为B的账面上的对C的长期股权投资=C的注册资本*B对C的持股比例80%，比如是 800 万，而C的从成立起的未分配利润已经有 5000 万了，假设C从未进行分红，A对B和C打包出价 6000 万，通过增发5000 万股本实现，A和B账面净资产值都很小，不超过 1000 万，那么A和B的吸收合并的个别报表是不是会将A公司的资本公积冲为负数，因为A吸收合并B的净资产值很小，而主要是C对价高，我不太理解的是A对B和C打包议价增发股本，但是个别报表是合并B单独的报表，这个是否会矛盾？ （ 2 ）A对B吸收合并，B的子公司C成立时间比B早，可以一直往前追溯，如果A对B是控股合并也可以对C是一直追溯到 2012 年C公司成立吗？有没有判定的依据，因为感觉在会计准则上对吸收合并和控股合并在这一点的判定上没有明显区分出来。 （ 3 ）还想再问您私下一个问题，就是我是财务专业，学习过CPA教程和计学撮要，也是反复阅读，算下来接触这一行也有七八年了，但是对于合并、长投、抵消一直都没有感觉没有学会，我看过您回复的相关帖子，觉得您的理解非常深入，想问一下您有推荐的课程或者教材吗？怎样才能将财务学的向您那样，非常期待您的指导和回复，再次感谢您

回答人：chenyiwei
1 、如果被合并方B自身有子公司，则在同一控制下的企业合并的会计处理中，作为会计处理基础的“被合并方账面价值”是指被合并方自身的合并报表中的“归属母公司股东的净资产”在最终控制方合并报表层面体现的账面价值，不仅仅是其个别报表中的净资产。 2 、可以追溯到C的成立。因为合并对象是B＋C的经济主体，而不仅仅看B这个法人的成立日。 3 、除了看准则以及四大出的一些IFRS方面专业书以外，最主要的还是实务操作中的经验积累。在事务所里做此类业务较多的同事在这方面的经验也不会差。毕竟这还是强调实操经验积累的，准则和专业书籍再详细也不可能面面俱到，自己操作过一次就会印象深刻。

提问人：zzjing 时间：2016-03-04 21:31:59
请教陈版主 B和C都是A的全资子公司，现B吸收合并C，那在A的个别报表层面账务处理是否是 借：长投-B （按A对C的长投的账面价值） 贷：长投-C（按A对C的长投的账面价值）， 那在B的个别报表层面是按C自身个别报表中的资产负债的账面价值还是按C在A的合并层面的净资产价值做如下分录，因为C是A在上年度通过追加投资形成的非同一控制下合并，在合并层面还有一部分商誉，这部分商誉怎么处理 借：资产 贷：负债 贷：资本公积（差额部分） 除上述之外，C还有一个控股子公司D，持股51%，B吸收合并C后对D的长投是按吸收合并前B对D的长投的账面价值进行账务处理还是按D在合并日的净资产账面价值进行处理？

回答人：chenyiwei
1 、按C在A的合并层面的净资产价值（含商誉）做同一控制下合并的分录。 2 、因为同时对D进行了同一控制下控股合并，所以B对D的长投按合并日D的净资产的相应份额（含商誉）在A的合并报表层面的账面价值进行初始计量。